【裁判字號】    90,台上,1254
【裁判日期】    900308
【裁判案由】    搶奪
【裁判全文】
最高法院刑事判決                                九十年度台上字第一二五四號
    上訴人  乙○○
            甲○○
右上訴人等因搶奪案件，不服台灣高等法院中華民國八十七年十二月八日第二審判決
（八十七年度上訴字第三七五七號，起訴案號：台灣士林地方法院檢察署八十六年度
偵字第一二二七五號），提起上訴，本院判決如左：
    主  文
原判決關於乙○○部分撤銷，發回台灣高等法院。
其他上訴駁回。
    理  由
一發回部分：
本件原判決認定上訴人乙○○前曾於民國八十三年間犯竊盜罪，經原審判處有期徒刑
一年六月，緩刑四年確定。嗣又於八十四年間犯竊盜罪，經台灣基隆地方法院判處有
期徒刑六月確定。前案緩刑亦經撤銷，後案於八十五年八月二十五日執行完畢，前案
接續執行，並於八十六年三月十日假釋付保護管束。上訴人與甲○○因缺錢花用，竟
共同意圖為自己不法所有，基於概括之犯意，由甲○○騎乘上訴人所有未懸掛車牌之
輕型機車搭載上訴人，連續於原判決附表所示之時間、地點，乘陳鳳嬌、許美雪、邱
秀香等人不注意之際，自後搶奪陳鳳嬌等三人之皮包，內有如該附表示之財物，得手
後揚長而去。經許美雪等人報案，警方循線查獲等情。因而將第一審關於此部分之判
決撤銷，改判論處上訴人共同意圖為自己不法之所有，而搶奪他人之動產罪刑，固非
無見。
惟查：(一)上訴人於原審主張依南港分局之筆錄記載，係上訴人先向基隆市警察局第三
三分局警備隊自首犯罪，再循以找到被害人指認，絕非是警方先自被害人處指認而得
知上訴人犯罪，上訴人所為已合乎自首之要件，依法自應減輕其刑等語（見原審卷第
七十頁背面、第七十二頁）。而依警訊筆錄之記載：「（你今天為何事至本組來？）
我於八十六年十月九日在基隆市第三分局警備隊，向警察敘述過我於八十六年十月八
日晚上曾在北市○○路家樂福搶過皮包，而三分局人員曾帶我至南港分局查證未果，
於八十六年十月十二日南港分局請我至分局說明，八十六年十月八日中午發生之搶奪
案。」（見偵查卷第三頁背面）。所載如果屬實，上訴人前向基隆市警察局第三分局
警備隊警員敘述其關於本件搶奪案件，是否確如上訴人所云其向該分局自首犯罪？如
否，基隆市警察局第三分局警備隊究竟如何發現上訴人犯罪？此與認定上訴人是否自
首犯罪攸關。原判決並未詳予調查審酌，或敘明上訴人所辯不予採取之理由，自有調
查未盡及理由不備之違法。(二)按累犯之成立，依刑法第四十七條之規定，必須曾受有
期徒刑之執行完畢，或受無期徒刑或有期徒刑一部之執行而赦免後，五年以內再犯有
期徒刑以上之罪者，始足當之。所謂執行完畢，其在監獄執行刑期屆滿者，固不待言
；如係經假釋出獄者，在有期徒刑所餘刑期內未經撤銷假釋者，其未執行之刑，始得
以已執行完畢論。如其為二以上徒刑併執行者，依刑法第七十九條之一第一項規定：
「二以上徒刑併執行者，第七十七條所定最低應執行之期間，合併計算之」。同條第
三項規定：「依第一項規定合併計算執行期間而假釋者，前條第一項規定之期間，亦
合併計算之」。從而，在併合執行之情形，經許其假釋出獄者，其報請許可假釋所須
最低應執行期間既合併計算；且假釋期間（即殘刑期間）亦合併計算之，其期間即無
從區分。因之，不論假釋出獄前所執行之期間是否已逾其中任一罪之刑期，亦不論嗣
後其假釋有無被撤銷，在假釋期間內，均應認為尚未執行完畢。其於執行逾其中任一
罪之刑期後五年內之假釋期間，再犯有期徒刑以上之罪者，即不應論以累犯。依原判
決認定之事實，上訴人於八十三年間犯竊盜罪，經原審判處有期徒刑一年六月，緩刑
四年確定。嗣又於八十四年間犯竊盜罪，經台灣基隆地方法院判處有期徒刑六月確定
。前案緩刑亦經撤銷，後案於八十五年八月二十五日執行完畢，前案接續執行，並於
八十六年三月十日假釋付保護管束。另依卷內所附上訴人之台灣高等法院檢察署刑案
紀錄簡覆表所載（見第一審卷第十、十一頁），上訴人前案竊盜罪所處有期徒刑六月
，及後案經撤銷緩刑之一年六月，二案接續執行，刑期自八十五月二月二十六日起算
，指揮書執畢日期為八十七年二月二十五日，縮刑期滿日期為八十七年一月二十六日
，於八十六年三月十日因縮短刑期假釋出獄。所載如果屬實，上訴人二案併合執行，
經許其假釋出獄，其報請許可假釋所須最低應執行期間似為合併計算，且假釋期間（
即殘刑期間）亦合併計算之，其期間即無從區分。則在假釋期間內，均應認為尚未執
行完畢。實情是否如此？原判決未詳予調查審酌，遽依累犯論處上訴人罪刑，難認已
盡職權調查能事。上訴意旨執以指摘原判決此部分不當，非無理由，應認有發回更審
之原因。
二駁回部分：
查第三審上訴書狀，應敘述上訴之理由，其未敘述者，得於提起上訴後十日內補提理
由書於原審法院，已逾上述期間，而於第三審法院未判決前仍未提出上訴理由書狀者
，第三審法院應以判決駁回之，刑事訴訟法第三百八十二條第一項、第三百九十五條
後段規定甚明。本件上訴人甲○○因搶奪案件，不服原審判決，於民國八十七年十二
月三十日提起上訴，並未敘述理由，迄今逾期已久，於本院未判決前仍未提出，依上
開規定其上訴自非合法，應予駁回。
據上論結，應依刑事訴訟法第三百九十七條、第四百零一條、第三百九十五條後段，
判決如主文。
中      華      民      國     九十     年      三      月       八     日
                              最高法院刑事第七庭
                                  審判長法官  吳  雄  銘
                                        法官  池  啟  明
                                        法官  石  木  欽
                                        法官  郭  毓  洲
                                        法官  吳  三  龍
      右正本證明與原本無異
                                              書  記  官
中      華      民      國     九十     年      三      月     十二     日


司法院資訊處製作；財團法人民間司法改革基金會備份。
